臺灣基隆地方法院民事裁定  
109年度監宣字第216號
聲  請  人  簡正夫  

相對人即受
監護宣告人  簡林阿桃

利害關係人  簡坤煌  

上列聲請人聲請對相對人為監護宣告事件，本院裁定如下：   
    主    文
宣告簡林阿桃（女、民國00年0月00日生、身分證統一編號：Z00
0000000號）為受監護宣告之人。
選定簡正夫（男、民國00年0月0日生、身分證統一編號：Z00000
0000號）為受監護宣告之人之監護人。
指定簡坤煌（男、民國00年0月0日生、身分證統一編號：Z00000
0000號）為會同開具財產清冊之人。
聲請費用新臺幣壹仟元由受監護宣告之人負擔。
    理    由
一、聲請意旨略以：聲請人之妻即相對人簡林阿桃因肺炎併敗血
    症及瞻妄之疾病，於民國109年11月4日至三軍總醫院附設基
    隆民眾診療服務處急診，目前仍住院中，意識不清，無行為
    能力，需24小時專人照顧，致不能為意思表示或受意思表示
    ，為此聲請對其為監護之宣告，並聲請選任聲請人為監護人
    及指定利害關係人簡坤煌為會同開立財產清冊之人等語。
二、按對於因精神障礙或其他心智缺陷，致不能為意思表示或受
    意思表示，或不能辨識其意思表示之效果者，法院得因本人
    、配偶、四親等內之親屬、最近一年有同居事實之其他親屬
    、檢察官、主管機關或社會福利機構之聲請，為監護之宣告
    ，民法第14條第1項定有明文。次按受監護宣告之人應置監
    護人；法院為監護之宣告時，應依職權就配偶、四親等內之
    親屬、最近一年有同居事實之其他親屬、主管機關、社會福
    利機構或其他適當之人選定一人或數人為監護人，並同時指
    定會同開具財產清冊之人；法院選定監護人時，應依受監護
    宣告之人之最佳利益，優先考量受監護宣告之人之意見，審
    酌一切情狀，並注意下列事項：受監護宣告之人之身心狀
    態與生活及財產狀況。受監護宣告之人與其配偶、子女或
    其他共同生活之人間之情感狀況。監護人之職業、經歷、
    意見及其與受監護宣告之人之利害關係。法人為監護人時
    ，其事業之種類與內容，法人及其代表人與受監護宣告之人
    之利害關係，民法第1110條、第1111條第1項及第1111條之1
    亦分別定有明文。
三、經查：
  ㈠聲請人主張之前揭事實，業據其提出戶籍謄本、三軍總醫院
    附設基隆民眾診療服務處診斷證明書為證。又經本院依職權
    囑託長庚醫療財團法人基隆長庚紀念醫院就相對人之精神狀
    態予以鑑定，其鑑定結果略以：林女（即相對人）近半年來
    腦部功能嚴重受損，語言表達功能缺損，對時間、地方及人
    物之適當辨識能力嚴重減退，呈現失智症狀態，時而合併有
    譫妄，上述病情持續迄今，未有明顯改善。其生活狀況及現
    在身心狀態經檢查結果：肢體功能退化，臥床，對外界事務
    之適當知覺理會能力嚴重缺損，時而成譫妄狀態。接受、維
    持及保存外界訊息之能力嚴重缺損，語言表達功能缺損，出
    現虛談症狀，無法與人正常溝通及交流，社會功能嚴重缺損
    ，無經濟活動能力，日常生活事務無法自理，需仰賴他人全
    日照護。若以目前認知功能及生活適應功能水準作為研判基
    礎，林女之臨床失智症量表評分【CDR】達3分（即屬重度失
    智之程度）。綜合以上所述，林女之過去生活史、疾病史、
    身體檢查及精神狀態檢查結果，認林女因「失智症合併有譫
    妄」，目前心理年齡在3歲以上未滿6歲之間，致其為意思表
    示、受意思表示和辨識其意思表示效果之能力已達「完全不
    能」之程度，可為「監護宣告」等語，有長庚醫療財團法人
    基隆長庚紀念醫院110年3月16日長庚院基字第1100300062號
    函附精神鑑定報告書乙件在卷可按。綜合上情，足認相對人
    確因心智缺陷，已達不能為意思表示或受意思表示之程度。
    從而，聲請人聲請對相對人為監護之宣告，為有理由，應予
    准許。
　㈡本院為審酌相對人之最佳利益，選任適任之監護人及開具財
    產清冊人之人選，依職權請本院家事調查官對聲請人、相對
    人及利害關係人簡坤煌、相對人之子簡文長、簡文彬為訪視
    調查，其結論略以：經綜合評估應受監護宣告人之現受照顧
    狀況、聲請人及關係人之陳述，應認聲請人之監護動機單純
    ，主責護養療治事項期間，能給予應受監護宣告人適當之身
    體健康照顧，使其生活安穩也有親人持續的關懷與互動，並
    可認應受監護宣告人與聲請人及利害關係人等間，彼此關係
    和諧融洽，具備互信之基礎，且聲請人與利害關係人等對於
    應受監護宣告人之照顧、醫療及財務管理方面之意見一致，
    已達成共識。故此，倘應受監護宣告人經由精神鑑定結果確
    有受監護宣告之必要時，擬建議裁定由聲請人擔任應受監護
    宣告人之監護人，利害關係人簡坤煌會同開具財產清冊，應
    能符合應受監護宣告人之最佳利益等語，有本院家事事件調
    查報告附卷可參。
  ㈢本院參酌上開家事調查報告、聲請人之主張及本院卷內相關
    證據資料，認聲請人為相對人之配偶，其係為將相對人之定
    存解約供做護養療治費用，暨往後處理相對人生活、醫療等
    事務之便利，始提出本件聲請，監護動機正當，且自相對人
    患病後，聲請人即悉心照顧，對相對人之狀況了解清楚，並
    能妥善安頓相對人生活及醫療所需，彼此依附關係親密，自
    適宜擔任相對人之監護人；而利害關係人簡坤煌則為相對人
    之長子，亦為相對人之至親，與相對人關係親近，亦關心相
    對人生活及醫療情形，自有瞭解相對人之財務狀況，以利監
    督必要。參以相對人之最近親屬即聲請人、利害關係人簡坤
    煌、相對人之次子簡文長、參子簡文彬均同意由聲請人擔任
    相對人之監護人，並由利害關係人擔任開具財產清冊之人，
    亦經本院家事調查官調查明確，且有聲請人提出之親屬會議
    同意書在卷可稽。本院審酌上情，認由聲請人擔任監護人，
    應符合受監護宣告之人之最佳利益，爰選定聲請人為監護人
    ，並指定簡坤煌為會同開具財產清冊之人。另監護人簡正夫
    應依據民法第1113條準用同法第1099條第1項之規定，對於
    受監護宣告之人即相對人之財產，會同簡坤煌於2個月內開
    具財產清冊，並陳報法院，併此敘明。
四、依家事事件法第164條第2項，裁定如主文。
中　　華　　民　　國　　110 　年　　3 　　月　　31　　日
　　　　　　　　　家事法庭法  官　王美婷 
以上正本係照原本作成。
如不服本裁定應於送達後十日內向本院提出抗告狀，並繳納抗告
費新臺幣1千元。
中　　華　　民　　國　　110 　年　　3 　　月　　31　　日
　　　　　　　　　　　　  書記官　施鴻均